臺灣臺北地方法院刑事判決
111年度交簡上字第2號
上  訴  人  臺灣臺北地方檢察署檢察官
被      告  呂吉隆


上列上訴人因被告公共危險案件，不服本院民國110年11月22日
所為之110年度交簡字第763號第一審刑事簡易判決（聲請簡易判
決處刑案號：110年度速偵字第831號），提起上訴，本院管轄之
第二審合議庭判決如下：
    主  文
原判決撤銷。
呂吉隆吐氣所含酒精濃度達每公升零點二五毫克以上而駕駛動力
交通工具，處有期徒刑參月，併科罰金新臺幣肆萬元，有期徒刑
部分如易科罰金，罰金部分如易服勞役，均以新臺幣壹仟元折算
壹日。
    事  實
呂吉隆於民國110年11月7日0時至2時許，在臺北市○○區○○街00
  巷00號住處內飲用酒類後，明知酒後不得駕駛動力交通工具，
  竟仍基於酒後駕駛動力交通工具之犯意，駕駛車牌號碼000-00
  00號自用小客車上路前往北投泡溫泉，再駕車返回上開住處。
  嗣於同日6時20分許，行經臺北市中山區建國北路3段與農安街
  口前為警攔查，於同日6時23分許，對其實施吐氣酒精濃度測
  試，測得其吐氣所含酒精濃度達每公升0.49毫克，始悉上情。
案經臺北市政府警察局中山分局報告臺灣臺北地方檢察署（下
  稱臺北地檢署）檢察官偵查後，聲請以簡易判決處刑。
    理  由
壹、程序部分
  本判決援引之供述及非供述證據，被告呂吉隆於本院準備程序
  中表示同意證據能力（見本院111年度交簡上字第2號卷《下稱
  本院卷》第48頁），且迄於本院言詞辯論終結前，檢察官及被
  告亦未聲明異議，本院審酌該等證據作成時並無違法取證或證
  據力明顯偏低之情形，認以資為證據核無不當之處，揆諸前開
  說明，該等證據均有證據能力。
貳、實體部分
認定事實所憑之證據及理由：
  上開犯罪事實，業據被告於警詢中、偵查時及審理中均坦承不
  諱（見臺北地檢署110年度速偵字第831號卷《下稱速偵卷》第10
  頁至第11頁、第55頁至第57頁，本院卷第48頁、第61頁），並
  有臺北市政府警察局吐氣酒精濃度檢測程序暨拒測法律效果確
  認單、財團法人工業技術研究院呼氣酒精測試器檢定合格證書
  、舉發違反道路交通管理事件通知單、吐氣酒精濃度測定列印
  紙等件在卷可稽（見速偵卷第15頁至第19頁），足見被告上開
  出於任意性之自白與事實相符，得採為認定事實之證據。綜上
  ，本案事證明確，被告犯行洵堪認定，應予依法論科。
論罪科刑：
㈠按行為後法律有變更者，適用行為時之法律；但行為後之法律
  有利於行為人者，適用最有利於行為人之法律，刑法第2條第1
  項定有明文。查被告行為後，刑法第185條之3第1項規定業於1
  11年1月28日經修正公布，並自同年月30日起生效施行。修正
  前刑法第185條之3第1項規定：「駕駛動力交通工具而有下列
  情形之一者，處2年以下有期徒刑，得併科20萬元以下罰金」
  ；修正後該條則規定：「駕駛動力交通工具而有下列情形之一
  者，處3年以下有期徒刑，得併科30萬元以下罰金」，經比較
  新舊法之結果，修正後該條項規定之有期徒刑刑度由2年以下
  提高至3年以下，且提高罰金刑之法定刑度，自應以修正前刑
  法第185條之3第1項規定較有利於被告，是依刑法第2條第1項
  前段規定，應適用修正前即行為時法論處。
㈡核被告所為，係犯修正前刑法第185條之3第1項第1款之吐氣所
  含酒精濃度達每公升0.25毫克以上而駕駛動力交通工具罪。
㈢被告不適用累犯加重之說明：
⒈被告前因⑴恐嚇取財案件，經臺灣臺中地方法院以102年度易字
  第1466號判決判處有期徒刑5月，上訴後，經臺灣高等法院臺
  中分院上訴駁回確定；又因⑵違反槍砲彈藥刀械管制條例等案
  件，經本院以102年度訴字第679號判決判處有期徒刑5年6月、
  7月，應執行有期徒刑6年確定。嗣上開⑴至⑵案件，經本院以10
  3年度聲字第644號裁定應執行有期徒刑6年2月確定，其於107
  年7月25日因縮短刑期假釋出監，於109年1月1日假釋期滿未經
  撤銷，視為執行完畢等情，有臺灣高等法院被告前案紀錄表在
  卷可稽（見本院卷第24頁至第28頁、第31頁），其於受前開徒
  刑執行完畢後，5年內故意再犯本案有期徒刑以上之罪，固合
  於累犯規定之要件。
⒉惟參酌司法院釋字第775號解釋意旨，為避免發生罪刑不相當之
  情形，法院應依該解釋意旨，就個案裁量是否加重最低本刑，
  本院衡酌被告所犯前開案件，與本案就犯罪型態、罪質及社會
  危害程度，有相當差別，尚無確切事證足認被告有何特別之重
  大惡性，或對刑罰之反應力薄弱等教化上之特殊原因，本院認
  於本案罪名之法定刑度範圍內，審酌各項量刑事由後，已足以
  充分評價其所應負擔之罪責，尚無加重最低本刑之必要，揆諸
  上開解釋意旨，爰不加重其刑；又基於精簡裁判之要求，即使
  法院論以累犯，無論有無加重其刑，判決主文均無庸為累犯之
  諭知（最高法院110年度台上大字第5660號判決意旨參照），
  特此敘明。
㈣爰以行為人之責任為基礎，審酌酒精成分對人之意識控制能力
  具有不良影響，飲酒後會導致對週遭事物之辨識及反應能力較
  平常狀況薄弱，被告於飲酒後仍駕駛有肇事危險性之自用小客
  車在市區道路行駛，對交通安全已產生一定程度之危害，誠值
  非難；兼衡以被告呼氣所含酒精濃度為每公升0.49毫克，酒後駕
  駛車輛幸未造成他人傷亡等情節，暨考量被告坦承犯行之犯後
  態度，高職畢業之智識程度（見本院卷第37頁），於審理中自
  述案發時從事送貨員，月收入約新臺幣（下同）2萬5,000元，
  無人須其扶養之家庭生活狀況（見本院卷第62頁）等一切情狀
  ，量處如主文第2項所示之刑，並均諭知易科罰金及易服勞役
  的折算標準。
參、原判決撤銷之理由：　　
　本院審理結果，認原審以被告犯罪事證明確，據以論罪科刑，
  固非無見。惟查：
按刑事訴訟法第451條之1第1項及第4項規定：「前條第1項之案
  件，被告於偵查中自白者，得向檢察官表示願受科刑之範圍或
  願意接受緩刑之宣告，檢察官同意者，應記明筆錄，並即以被
  告之表示為基礎，向法院求刑或為緩刑宣告之請求」；「第1
  項及前項情形，法院應於檢察官求刑或緩刑宣告請求之範圍內
  為判決。但有左列情形之一者，不在此限︰一、被告所犯之罪
  不合第449條所定得以簡易判決處刑之案件者。二、法院認定
  之犯罪事實顯然與檢察官據以求處罪刑之事實不符，或於審判
  中發現其他裁判上一罪之犯罪事實，足認檢察官之求刑顯不適
  當者。三、法院於審理後，認應為無罪、免訴、不受理或管轄
  錯誤判決之諭知者。四、檢察官之請求顯有不當或顯失公平者
  。」是被告可向檢察官表示願受科刑之範圍或願意接受緩刑之
  宣告，由檢察官向法院為求刑或緩刑宣告之請求，此時依據同
  條第4項前段規定，法院應於檢察官求刑或緩刑宣告請求之範
  圍內為判決。而當檢察官同時為此求刑或緩刑之請求時，依據
  上述條文文義並貫徹認罪協商制度之精神，除法院認為檢察官
  之請求有刑事訴訟法第451條之1第4項但書各款情形而改用通
  常程序審判外，否則應受拘束，須在檢察官求刑或緩刑請求範
  圍內判決。又第一審法院未依據刑事訴訟法第451條之1第4項
  規定在檢察官求刑及緩刑請求範圍內判決，有違法情形，應將
  之撤銷（臺灣高等法院暨所屬法院91年11月6日91年法律座談
  會刑事類提案第32號研討結果同此見解）。
本案被告於偵查中向檢察官自白犯罪，並向檢察官表示願受有
  期徒刑3至4月，併科罰金4至6萬元，不為緩刑之宣告，並經記
  明筆錄（見偵卷第56頁），檢察官於聲請簡易判決處刑書中亦
  明確記載上開求刑之表示（見本院110年度交簡字第763號卷第
  7頁），而被告於準備程序中亦供陳：檢察官於偵查中告知其
  相關規定及要聲請簡易判決處刑，其有同意等語（見本院卷第
  48頁），可認被告確係在充分得知法律效果之情況下，出於自
  由意志同意上揭願受科刑之範圍，並同意法院依照此求刑範圍
  之合意而判決。然原審判決未在檢察官請求範圍內判決，僅逕
  予量處有期徒刑3月，又未敘明檢察官之求刑有刑事訴訟法451
  條之1第4項各款之情形，亦未改依通常程序審判，自有違誤，
  檢察官上訴意旨執此以為指摘，為有理由。
被告為上揭酒後駕車犯行之日期為「110年11月7日」，原審未
  予詳查，認定為「110年11月3日」，容有未洽，然尚不足影響
  本案之事實同一之認定。從而，原判決既有前開可議之處，即
  應由本院將原判決予以撤銷，並改判如前，以臻適法。　
據上論斷，應依刑事訴訟法第455條之1第1項、第3項、第369條
第1項前段、第364條、第299條第1項前段，修正前刑法第185條
之3第1項第1款，刑法第2條第1項前段、第41條第1項前段、第42
條第3項前段，刑法施行法第1條之1第1項，判決如主文。
本案經檢察官楊大智聲請以簡易判決處刑並提出上訴，檢察官李
山明到庭執行職務
中　　華　　民　　國　　111 　年　　7 　　月　　21　　日
                  刑事第六庭  審判長法  官  黃傅偉
                                    法  官  李佳靜
                                    法  官  洪翠芬
上正本證明與原本無異。
不得上訴。
                                    書記官  蘇瑩琪
中　　華　　民　　國　　111 　年　　7 　　月　　21　　日
附錄本案論罪科刑法條全文：
修正前中華民國刑法第185條之3
駕駛動力交通工具而有下列情形之一者，處2年以下有期徒刑，
得併科20萬元以下罰金：
一、吐氣所含酒精濃度達每公升零點二五毫克或血液中酒精濃度
    達百分之零點零五以上。
二、有前款以外之其他情事足認服用酒類或其他相類之物，致不
    能安全駕駛。
三、服用毒品、麻醉藥品或其他相類之物，致不能安全駕駛。
因而致人於死者，處3年以上10年以下有期徒刑，得併科2百萬元
以下罰金；致重傷者，處1年以上7年以下有期徒刑。
曾犯本條或陸海空軍刑法第54條之罪，經有罪判決確定或經緩起
訴處分確定，於五年內再犯第1項之罪因而致人於死者，處無期
徒刑或5年以上有期徒刑；致重傷者，處3年以上10年以下有期徒
刑。